【裁判字號】    95,台上,1358
【裁判日期】    950316
【裁判案由】    偽造文書
【裁判全文】
最高法院刑事判決            九十五年度台上字第一三五八號
    上  訴  人  甲○○
    選任辯護人  吳信賢律師
    上  訴  人  乙○○
                        號
    選任辯護人  賴鴻鳴律師
                黃俊達律師
                陳煥生律師
上列上訴人等因偽造文書案件，不服台灣高等法院台南分院中華
民國九十一年九月三日第二審判決（九十年度上訴字第四０八號
，起訴案號：台灣台南地方法院檢察署八十九年度偵字第四四七
四、四二一三號），提起上訴，本院判決如下：
    主  文
原判決關於甲○○、乙○○部分撤銷，發回台灣高等法院台南分
院。
    理  由
本件原判決撤銷第一審關於上訴人甲○○、乙○○部分科刑之判
決，改判論處甲○○、乙○○共同連續行使公務員明知為不實之
事項，而登載於職務上所掌之公文書罪刑，固非無見。
惟查：(一)、按在紙上或物品上之文字、符號、圖畫、照像，依習
慣或特約，足以為表示其用意之證明者，關於本章及本章以外各
罪，以文書論，刑法第二百二十條第一項定有明文。原判決認定
甲○○、乙○○與張天賜、陳漢軒、周炳全（後三人業經原審判
處罪刑確定）於民國八十八年八月六日下午五時三十分許，在台
南市○○路○段一七七號六樓王川銘（業經另案判處罪刑確定）
住處執行搜索時，明知在該處所搜出之子彈一袋八十九顆係在王
川銘會同下，當場在客廳沙發椅旁查獲，手槍則係於搜得子彈後
，始由尤火土由不詳處所攜至搜索現場繳交，均非少年戴００（
年籍詳卷）所持有，竟為求得起出相關制式手槍之辦案績效，放
任王川銘等人事前所為之安排，並共同基於在職務上所掌之公文
書登載不實事項之概括犯意聯絡，於戴００抵達搜索現場後，先
由張天賜、陳漢軒、周炳全將其帶到樓中樓之樓上房間內，佯裝
戴００自床頭櫃取出槍彈而予以拍照存證，製造彼等一起查獲戴
００持有槍彈之假象，繼而在搜索扣押證明筆錄、執行搜索報告
、台南縣警察局八十八年八月七日（八八）南縣警刑二字第三二
六三八號函及同字號少年事件移送書上，登載查獲少年戴００持
有槍、彈等意旨之不實事項等情，理由欄並論述甲○○、乙○○
等與張天賜等虛偽登載於職務上所掌之執行搜索報告、搜索扣押
證明筆錄、及台南縣警察局上開函件、移送書所為，係犯刑法第
二百十六條、第二百十三條之罪。惟原判決認定上情若係屬實，
則渠等就戴００自床頭櫃取出槍彈而予以拍照存證部分，製造查
獲戴００持有槍彈之假象，有無符合在物品上照像，足以表示查
獲戴００持有槍彈之證明，而觸犯刑法第二百十三條、第二百二
十條第一項、第一百六十五條之罪？又上訴人等既明知查扣之子
彈係王川銘所有，手槍係尤火土自外攜入，均非戴００所持有，
仍拍攝照片、登載不實事項於渠等所掌之公文書，有無幫助戴０
０頂替王川銘、尤火土持有子彈、槍枝罪行？原判決疏未併予究
明，遽行判決，即有理由不備及調查職責未盡之違誤？(二)、原判
決復以乙○○雖無實際製作上開登載不實之搜索扣押證明筆錄等
公文書，但乙○○於搜索時始終在場，並均於搜索扣押筆錄上之
執行人欄位簽名，推由何人製作與自己登載無異，且乙○○為小
隊長，對所屬偵查員有指揮監督之權，而認其亦有犯意聯絡。惟
乙○○辯稱伊並未於搜索扣押筆錄上簽名，該筆錄上伊之署名係
他人所簽等情，原判決就乙○○上開有利之辯解未說明不採及無
庸調查之理由，自有判決不備理由之違誤。以上或為上訴意旨所
指摘，或為本院得依職權調查之事項，應認原判決關於甲○○、
乙○○部分有撤銷發回更審之原因。原判決關於公務員縱放人犯
不另為無罪諭知部分，基於審判不可分之原則，一併發回，併予
敘明。
據上論結，應依刑事訴訟法第三百九十七條、第四百零一條，判
決如主文。
中    華    民    國  九十五  年    三    月  十六    日
                      最高法院刑事第七庭
                          審判長法官  呂  潮  澤
                                法官  吳  昆  仁
                                法官  孫  增  同
                                法官  趙  文  淵
                                法官  吳      燦
      本件正本證明與原本無異
                                      書  記  官
中    華    民    國  九十五  年    三    月  二十二  日
                                                Ｒ


司法院資訊處製作；財團法人民間司法改革基金會備份。
